臺灣高等法院高雄分院刑事判決　　　　95年度上訴字第2178號
上　訴　人　臺灣高雄地方法院檢察署檢察官
被　　　告　甲○○
　　　　　　　　　　（臺灣高雄看守所羈押中）
上列上訴人因被告違反毒品危害防制條例案件，不服臺灣高雄地
方法院95年度訴字第1829號中華民國95年10月31日第一審判決（
起訴案號：臺灣高雄地方法院檢察署95年度毒偵字第3956號；移
送併案案號：同署95年度毒偵字第4356、4839號），提起上訴，
及移送本院併案（案號：同署95年度毒偵字第8508號），本院判
決如下：
    主  文
原判決關於施用第一級毒品部分及定應執行刑部分，均撤銷。
甲○○連續施用第一級毒品，累犯，處有期徒刑壹年，扣案如附
表一(一)(二)(三)(四)、附表二所示之物，均沒收銷燬，扣案如附表一(六)
(七)所示之物，均沒收。
    事  實
一、甲○○前於民國90年間因施用毒品案件，經臺灣高雄地方法
    院90年度毒聲字第1248號裁定送觀察勒戒後，認有繼續施用
    傾向，復經臺灣高雄地方法院裁定送強制戒治，於90年10月
    4日停止戒治並付保護管束，嗣於91年3月20日保護管束期滿
    未經撤銷停止戒治，視為執行完畢；又前於86年間因肅清煙
    毒條例案件，經臺灣高雄地方法院判處應執行有期徒刑3 年
    8月、上訴後經臺灣高等法院高雄分院駁回上訴確定，入監
    執行後假釋，復經撤銷假釋執行殘刑，而於92年5月31日縮
    刑期滿執行完畢。
二、甲○○仍不知悔改，明知海洛因係業經公告，列為毒品危害
    防制條例之第一級毒品，不得非法持有、施用，其仍於前揭
    強制戒治執行完畢釋放後5年內，基於概括之施用犯意，連
    續於95年3月11日17時45分許（即第1次為警查獲採尿之時）
    回溯24小時內之某時起至95年6 月23日18時許（即第4 次為
    警查獲後採尿之時）回溯24小時內之某時止，於高雄縣鳳山
    市○○路15號之租屋處、高雄市○鎮區○○街157 號「興達
    賓館」510 室、高雄市前鎮區○○○路194 號（移送併辦意
    旨書誤載為222 巷4 號）等地點，以針筒注射之方式，施用
    第一級毒品海洛因多次，嗣先後於下列時地為警查獲：
  (一)於95年3 月11日17時45分許行經高雄市○鎮區○○路398 號
    前，因行跡可疑為警盤查，經偕同回警局調查後再經其同意
    採集尿液送驗，乃呈現第一級毒品海洛因及第二級毒品甲基
    安非他命陽性反應（施用第二級毒品部分，未據上訴而經原
    審法院判決有期徒刑4月確定），而發現上情。
  (二)於95年5 月19日凌晨0 時50分許，為警前往上開「興達賓館
    」510 室臨檢查獲，並扣得如附表一所示之物，嗣經警採集
    其尿液送驗後，乃呈現第一級毒品海洛因陽性反應，而發現
    上情。
  (三)於95年6 月6 日21時45分許，騎乘車牌號碼VQQ-809 號之輕
    型機車行經高雄市前鎮區英德橫巷口時，因行跡可疑，遭警
    攔檢盤查，當場查獲附表二所示之物，經警採集其尿液送驗
    後，乃呈現第一級毒品海洛因陽性反應，始知上情。
  (四)於95年6 月23日15時20分許，於高雄市○鎮區○○路10巷5
    號前為警查獲，經警採集其尿液送驗後，乃呈現第一級毒品
    海洛因陽性反應，始知上情。
三、案經高雄市政府警察局前鎮分局移送臺灣高雄地方法院檢察
    署檢察官偵查起訴及移送原審法院、本院併案審理。
    理  由
一、本件被告甲○○所犯係死刑、無期徒刑、最輕本刑為3年以
    上有期徒刑以外之罪，已經被告就被訴事實為有罪之陳述，
    經本院聽取當事人之意見後，依刑事訴訟法第273條之1第1
    項之規定，裁定進行簡式審判程序（見本院卷第50頁）。本
    件卷內之人證、物證、書證等證據，依同法第273 條之2 規
    定，不受第159 條第1 項關於傳聞法則規定之限制，依法均
    有證據能力，合先明。
二、上揭犯罪事實，業據被告於原審及本院審理中坦承不諱，且
    被告4次到案後，同意為警採集之尿液（編號分別為I-098、
    I236、F-95387 、F-95411） ，經分別送請高雄市立凱旋醫
    院及以氣相層析質譜儀法檢驗後，第1 次係呈第一級毒品海
    洛因代謝後嗎啡及第二級毒品甲基安非他命之陽性反應、第
    2 、3 次均呈第一級毒品海洛因代謝後嗎啡之陽性反應等情
    ，有該院95年3 月22日檢體編號I-098 號（本案警卷頁6）
    、95年5 月29日檢體編號I236（原審卷頁155） 、95年6 月
    19日檢體編號F-9538 7號（原審卷頁173） 、95年6 月23日
    檢體編號F-95411 號（見8508號偵卷第25頁）濫用藥物尿液
    檢驗報告在卷可稽。又參以施用海洛因後24小時內，經由尿
    液排出之量可能達施用劑量之百分之八十（行政院衛生署管
    制藥品管理局92年2 月7 日管檢字第0920000881號函文意旨
    可參）等情，故自前揭尿液檢驗報告，可知被告確曾先後於
    採尿前之24小時內某時，有施用毒品海洛因之事實無誤。第
    2 次查獲如附表一編號(一)至(四)所示之第一級毒品海洛因1 包
    （驗後淨重0.03公克，空包裝袋重0.29公克，原審卷第34頁
    ）、殘餘第一級毒品海洛因毒品粉末膠袋1 包（原審卷第12
    7 頁）、殘餘第一級毒品海洛因粉末之針筒3 支（包括另案
    被告莊淑珍於扣押物品目錄清單上簽名之其中1 支，原審卷
    第124 、129 、130 頁）、殘餘第一級毒品海洛因之塑膠鏟
    子2 支（原審卷第125 、126 頁），及第3 次查獲如附表二
    所示之第一級毒品海洛因1 包（驗前重0.090 公克，驗後重
    0.040 公克，原審卷第113 頁），經送驗後確均呈毒品陽性
    反應，有法務部調查局、高雄市立凱旋醫院、高雄醫學大學
    附設中和紀念醫院檢驗報告在卷可稽；而該扣案物均係被告
    所有，且供被告施用毒品所用，亦經被告於原審法院審理時
    陳明在卷。是被告之自白乃與事實相符，堪信為真實。
三、論罪科刑部分：
（一）按犯毒品危害防制條例第10條施用毒品罪者，檢察官應先
      將被告送勒戒處所觀察、勒戒，經觀察、勒戒後，認有繼
      續施用毒品傾向者，應由檢察官聲請法院裁定令入戒治處
      所施以強制戒治，強制戒治期滿或交付保護管束期滿，應
      由檢察官為不起訴之處分。觀察勒戒或強制戒治執行完畢
      釋放後，5 年內再犯第10條之罪，檢察官應依一般刑事訴
      訟程序予以起訴論罪科刑。此觀諸毒品危害防制條例第20
      條第1項、第2項、第23條規定自明。被告前因施用毒品案
      件，經原審法院裁定送強制戒治後，於90年10月4 日停止
      戒治並付保護管束，嗣於91年3 月20日保護管束期滿未經
      撤銷停止戒治，視為執行完畢，亦有臺灣高等法院被告前
      案紀錄表、被告刑案資料查註紀錄表各1 份在卷可稽，其
      於上開強制戒治執行完畢後5 年內，再施用第一級毒品海
      洛因，依前述規定應予論罪科刑。
（二）按海洛因為毒品危害防制條例所稱之第一級毒品，此觀諸
      該條例第2條第2項第1款甚明，被告施用第一級毒品海洛
      因，核其所為，係犯毒品危害防制條例第10條第1項之施
      用第一級毒品罪。被告持有海洛因後進而施用，其持有之
      低度行為，應為施用之高度行為吸收，不另論罪。被告先
      後多次施用海洛因犯行，時間緊接，犯罪構成要件相同，
      顯係基於概括犯意為之，應依連續犯之規定論以一罪。又
      被告行為後，刑法第56條關於連續犯之規定，業於94 年2
      月2日修正公布刪除，並於95年7月1日施行，則被告之犯
      行，因行為後新法業已刪除連續犯之規定，此刪除雖非犯
      罪構成要件之變更，但顯已影響行為人刑罰之法律效果，
      自屬法律有變更。比較新、舊法律結果，因舊法係依連續
      犯規定論以一罪，新法則應依行為數分別論罪，自以舊法
      較有利於被告，依刑法第2條第1項前段規定，仍應適用較
      有利於被告之行為時法律即舊法論以連續犯（最高法院95
      年第8次刑事庭會議決議參照）。被告上開事實欄二(二)至
      (四)所示犯行部分，雖未經檢察官起訴，惟此部分與起訴部
      分均有連續犯之裁判上一罪關係，均為起訴效力所及，本
      院自得併予審理。
（三）被告曾於86年間因肅清煙毒條例案件，經臺灣高雄地方法
      院判處應執行有期徒刑3年8月、上訴後經臺灣高等法院高
      雄分院駁回上訴確定，入監執行後假釋，復經撤銷假釋執
      行殘刑，而於92年5月31日縮刑期滿執行完畢，有臺灣高
      等法院被告前案紀錄表可按，其於執行完畢後5年內，故
      意再犯本件有期徒刑以上之罪，不論依修正前之刑法第47
      條，或修正後之刑法第47條第1項之規定，均構成累犯，
      對被告而言並無有利或不利之情形，自不生新舊法比較之
      問題，即應依裁判時之修正後刑法第47條規定論以累犯，
      並加重其刑。
四、原判決對被告據以論罪科刑，固非無見。惟查：
（一）被告所犯上開4次為警查獲之施用第一級毒品犯行，均於
      上開刑法連續犯修法刪除前所為，依據上開最高法院95年
      第8次刑事庭會議決議意旨，仍應依刑法修正前之被告行
      為時法律即舊法論以連續犯，原判決論以包括一罪之集合
      犯，即有未合。
（二）附表一(五)所示之玻璃球吸食器1支，業據被告於本院供明
      係供其施用第二級毒品甲基安非他命所用之物（見本院卷
      第59頁），且實務上之客觀判斷，亦常見確供施用甲基安
      非他命所用，原判決併於被告施用第一級毒品犯行部分宣
      告沒收，自有未合。
（三）原判決附表二所載之海洛因1包，漏未載明重量，亦有未
      洽。
（四）被告所犯上開事實欄二(四)所示犯行部分，原審未及審酌。
五、檢察官上訴意旨，以原審未論以刑法修正前之連續犯及未及
    審酌被告上開事實欄二(四)所示犯行，指摘原判決不當，為有
    理由，及原判決關於施用第一級毒品部分，另有上開可議之
    處，應由本院將原判決關於施用第一級毒品部分及定應執行
    刑部分均撤銷。審酌被告前因施用毒品案件，經強制戒治後
    ，仍未能徹底戒絕毒品，再度多次施用第一級毒品，惟念其
    所為僅戕害一己之身體健康，尚未害及他人之犯罪情節，及
    犯後坦承犯行之態度等一切情狀，量處如主文第2 項所示之
    刑。又扣案附表一編號(一)及附表二所示之物，均係第一級毒
    品海洛因，附表一編號(二)至(四)等物，經送驗後均殘留有第一
    級毒品海洛因，客觀上已與毒品無法析離，應等同於毒品視
    之，均併依毒品危害防制條例第18條第1 項前段規定，不論
    屬於犯人與否，宣告沒收銷燬；至鑑驗耗費之毒品海洛因既
    已滅失，即毋庸再予宣告沒收銷燬；另附表一編號(六)(七)之物
    ，經送驗後並無呈現毒品陽性反應，雖有高雄醫學大學附設
    中和紀念醫院檢驗報告在卷可稽（審理卷頁122 、123 、12
    8） ，然其為被告所有，供其施用第一級毒品海洛因之物，
    亦據被告自承在卷，應依刑法第38條第1 項第2 款規定宣告
    沒收。至於附表一(五)所示之玻璃球吸食器1 支，係供被告施
    用第二級毒品甲基安非他命所用之物（已如前述），則於本
    件被告施用第一級毒品犯行部分，自不予宣告沒收，附此敘
    明。
六、原判決關於被告施用第二級毒品部分，未據檢察官上訴（見
    本院卷第49頁），此部分則經原審判決有期徒刑4 月確定，
    附此敘明。
七、退回檢察官移送本院併案部分（同上署95年度毒偵字第8931
    號）：
（一）併辦意旨略以：被告基於施用第一級毒品海洛因之犯意，
      於前開強制戒治執行完畢釋放後5 年內之95年10月10日下
      午4 時30分許採尿前回溯48小時某時，在不詳處所以不詳
      方式施用第一級毒品海洛因，因被告形跡可疑，在高雄縣
      鳳山市○○街143 巷22號「康橋飯店」前，為警盤查，並
      得其同意採集尿液送驗呈嗎啡陽性反應等情，因認被告此
      部分亦涉犯上開施用第一級毒品罪嫌。
（二）被告此部分併辦施用行為，係於95年7 月1 日刪除刑法連
      續犯規定後所犯，自不能再與上開論罪部分之施用犯行論
      以連續犯（最高法院95年第8 次刑事庭會議決議參照），
      又被告此次再施用第一級毒品時間，距上開第4 次即論罪
      之最後一次施用犯行時間，已隔約3 個半月，又無其他證
      據足認被告有何基於集合犯之施用犯意，本院自難併予審
      理，應退回由檢察官另行處理。
據上論結，應依刑事訴訟法第369 條第1 項前段、第364 條、第
299條第1項前段，毒品危害防制條例第10條第1項、第18條第1項
前段，刑法第2條第1項前段、第11條、第47條、第38條第1項第2
款、修正前刑法第56條，判決如主文。
本案經檢察官張其主到庭執行職務。
中　　華　　民　　國　　96　　年　　1　　 月 　　9　　日
                  刑事第一庭    審判長法  官  郭雅美
                                      法  官  莊崑山
                                      法  官  張意聰
以上正本證明與原本無異。
如不服本判決應於收受本判決後10日內向本院提出上訴書狀，其
未敘述上訴理由者，並得於提起上訴後10日內向本院補提理由書
狀（均須按他造當事人之人數附繕本）「切勿逕送上級法院」。
中　　華　　民　　國　　96　　年　　1　　 月 　　9　　日
　　　　　　　　　　　　　　　　　　　書記官  呂素珍
附表一：
(一)第一級毒品海洛因1 包（驗後淨重0.03公克，空包裝袋重0.29
  公克）。
(二)殘餘第一級毒品海洛因毒品粉末膠袋1大包（內含9小包）。
(三)殘餘第一級毒品海洛因之塑膠鏟子2個。
(四)殘餘第一級毒品海洛因之針筒3支。
(五)未含毒品殘留之玻璃球吸食器1支。
(六)止血帶1條
(七)葡萄糖1包。
附表二：
第一級毒品海洛因1包（驗前重0.09公克，驗後重0.04公克）。
附錄本件判決論罪科刑法條：
毒品危害防制條例第10條第1項
施用第1級毒品者，處6月以上5年以下有期徒刑。
